---
title: "EP03-EI"
author: "???"
date: "2023-09-21"
output: html_document
---

```{r setup, include=FALSE}
knitr::opts_chunk$set(echo = TRUE)
```
## Equipo: 4

## Actividades

Se sabe que una máquina que envasa detergentes industriales llena bidones con un volumen de producto que sigue una distribución normal con desviación estándar de 1 litro. Usando una muestra aleatoria de 100 envases, el ingeniero a cargo de la planta requiere determinar si la máquina está llenando los bidones con una media de 10 litros.

En el contexto de este estudio, realizaremos las siguientes actividades:

Copiar los enunciados de los problemas asignados como comentarios de un script R.
Identificar qué se pide determinar en cada pregunta, justificando explícitamente con comentarios en el script.

Escribir código R para crear gráficos y/o determinar el factor deseado o la probabilidad solicitada.

Redactar respuestas a las preguntas planteadas (comentarios) en base a los resultados del análisis realizado.


## Preguntas: Equipo 4

```{r}
#Librerías
library(ggpubr)
library(pwr)
library(ggplot2)
```


###1. Si el ingeniero piensa rechazar la hipótesis nula cuando la muestra presente una media menor a 9,82 litros o mayor a 10,25 litros, ¿cuál es la probabilidad de que cometa un error de tipo I? Para responder, generen un gráfico de la distribución muestral de las medias hipotetizada en donde se marquen las zonas correspondientes a la probabilidad solicitada, para luego, basándose en este gráfico, calcular el área correspondiente. Tome como ejemplo los scripts presentados en la lectura sobre poder estadístico.

```{r}
# Fijar valores conocidos
sigma <- 1
alfa <- 0.05
n <- 100
media_nula  <- 10

# calcular el error estandar
SE <- sigma / sqrt(n)

# Graficar la distribución muestral con el valor nulo (media_nula) si la
# hipotesis nula fuera verdadera

# Valores para el gráfico
x <- seq(8,11, by = 0.01)
y <- dnorm(x, mean = media_nula, sd = SE)

# Crear el gráfico
df <- data.frame(x, y)
g <- ggplot(data = df, aes(x))
g <- g + stat_function(fun = dnorm,
                       args = list(mean = media_nula, sd = SE), colour = "red")

g <- g + ylab("")
g <- g + scale_y_continuous(breaks = NULL)
g <- g + scale_x_continuous(breaks = seq(8, 11, 0.01))
g <- g + theme_pubr()

# Colorear la región de rechazo de la hipótesis nula
g <- g + geom_area(data = subset(df, x < 9.82),
                   aes(y = y),
                   colour = "red",
                   fill = "red",
                   alpha = 0.5)

g <- g + geom_area(data = subset(df, x > 10.25),
                   aes(y = y),
                   colour = "red",
                   fill = "red",
                   alpha = 0.5)

g

set.seed(1000)
datos <- rnorm(100, 10, 1)

# Error tipo I
areas <- pnorm(c(9.82, 10.25), mean(datos), sd(datos))

menor <- areas[1]
mayor <- 1 - areas[2]

alfa <- 1 - (mayor + menor)
alfa
```

###2. Si el verdadero volumen medio de los bidones fuera de 10,3 litros, ¿cuál sería la probabilidad de que el ingeniero, que obviamente no conoce este dato, cometa un error de tipo II? Para responder, agregue al gráfico anterior la verdadera distribución muestral de las medias y marquen (con otro color) la zona correspondiente a la probabilidad solicitada, para luego, basándose en este gráfico, calcular el área correspondiente. También hay ejemplos de este procedimiento en la lectura sobre poder estadístico.

```{r}

# Suponer la distribución muestral con una media verdadera de 10.3
media_efecto = 10.3
g <- g + stat_function(
  fun = dnorm,
  args = list(mean = media_efecto, sd = SE),
  colour = "blue"
)

# Colorear la región de la nueva curva situada en la región de
# rechazo de la curva original
x1 <- seq(8, 11, 0.01)
y1 <- dnorm(x1, mean = media_efecto, sd = SE)
g <- g + geom_area(data = subset(data.frame(x1, y1), x < 9.82),
                   aes(x = x1, y = y1),
                   colour = "blue",
                   fill = "blue",
                   alpha = 0.5)

g <- g + geom_area(data = subset(data.frame(x1, y1), x > 10.25),
                   aes(x = x1, y = y1),
                   colour = "blue",
                   fill = "blue",
                   alpha = 0.5)

g

# Calcular el poder de acuerdo al análisis teórico
poder <- pnorm(9.82, mean = media_efecto, sd = SE, lower.tail = TRUE) +
  pnorm(10.25, mean = media_efecto, sd = SE, lower.tail = FALSE)

# Calcular la probabilidad de cometer un error tipo II
beta <- 1 - poder
cat("Beta = ", beta, "\n")

```

###3. Como no se conoce el verdadero volumen medio, genere un gráfico del poder estadístico con las condiciones anteriores, pero suponiendo que el verdadero volumen medio podría variar de 9,4 a 10,4 litros. Hay un ejemplo de este tipo de gráfico en la lectura sobre poder estadístico.


```{r}

n <- 100
alfa <- 0.05
x <- seq(9.4, 10.4, 0.1)
delta <- (x - 10) / SE

poder <- power.t.test(n = n,
                      delta = delta,
                      sd = 1,
                      sig.level = alfa,
                      type = "one.sample",
                      alternative = "two.sided")$power

print(poder)

```



###4. Considerando un volumen medio de 10 litros, ¿cuántos bidones deberían revisarse para conseguir un poder estadístico de 0,8 y un nivel de significación de 0,05?

Para responder a esta pregunta, haremos uso de las facilidades de la funcion power.t.test() de R para obtener el número de muestras necesarias para estas condiciones. Para esta situacion se considerara un tamaño de efecto mediano.

```{r}
poder <- power.t.test(n = NULL,
                      power = 0.8,
                      delta = 0.5,
                      sd = 1,
                      sig.level = 0.05,
                      type = "one.sample",
                      alternative = "two.sided")
poder
```

Los resultados nos indican que el valor de n debe ser igual a 33.37 aproximadamente, pero no podemos tener 0.37 observaciones, por lo que debemos de necesitar 34 bidones para obtener un poder estadistico de 0.8 y un nivel de significación de 0.05.


###5. ¿Y si el ingeniero fuese muy exigente y quisiera reducir la probabilidad de cometer un error de tipo I a un 1% solamente?

En este caso, debemos repetir lo utilizado en la pregunta anterior, pero se cambiara la variable sig.level de 0.05 a 0.01.

```{r}
poder <- power.t.test(n = NULL,
                      power = 0.8,
                      delta = 0.5,
                      sd = 1,
                      sig.level = 0.01,
                      type = "one.sample",
                      alternative = "two.sided")
poder
```

El resultado obtenido indica que el valor de n en este caso debe ser 50.06. Como esta muy cerca de 50 este resultado, podrian ser suficientemente aceptables los 50 bidones, pero podemos asegurar el resultado con 51 bidones en la muestra.